【裁判字號】    98,訴,204
【裁判日期】    981216
【裁判案由】    毒品危害防制條例
【裁判全文】
臺灣臺東地方法院刑事判決               98年度訴字第204號
公  訴  人  臺灣臺東地方法院檢察署檢察官
被      告  乙○○
                    (現於臺灣臺東看守所羈押中)
上列被告因毒品危害防制條例等案件，經檢察官提起公訴（98年
度毒偵字第20號、第160號、第234號），本院依簡式審判程序審
理並判決如下：
    主  文
乙○○施用第一級毒品，累犯，處有期徒刑捌月；又施用第二級
毒品，累犯，處有期徒刑肆月，扣案之甲基安非他命柒包（驗餘
淨重零點捌零肆公克，含袋重貳點零柒肆公克）均沒收銷燬之，
扣案之吸管陸支均沒收之；又施用第一級毒品，累犯，處有期徒
刑捌月；又施用第二級毒品，累犯，處有期徒刑肆月；又施用第
一級毒品，累犯，處有期徒刑拾月。應執行有期徒刑貳年貳月，
扣案之甲基安非他命柒包（驗餘淨重零點捌零肆公克，含袋重貳
點零柒肆公克）均沒收銷燬之，扣案之吸管陸支均沒收之。
    犯罪事實
一、乙○○前因肅清煙毒條例及違反麻醉藥品管理條例案件，經
    臺灣桃園地方法院以82年度訴緝字第110號判處應執行有期
    徒刑3年9月確定，又因妨害自由案件，經臺灣彰化地方法院
    以82年度訴字第549 號判處有期徒刑4月確定，上開三罪經
    臺灣桃園地方法院以82年度聲字第1661號裁定應執行有期徒
    刑4年1月確定，於民國84年3月1日縮短刑期假釋並付保護管
    束；另因肅清煙毒條例案件，經臺灣高等法院以85年度上易
    字第2553號判處有期徒刑10月確定，並撤銷假釋；再因肅清
    煙毒條例及恐嚇案件，經本院以87年度訴字第81號及同年度
    易字第234號分別判處有期徒刑3年2月及4月確定；復因偽造
    印文案件，經臺灣臺中地方法院以92年度中簡字第1235號判
    處有期徒刑4月確定，上開三罪經臺灣臺中地方法院以92年
    度聲字第3976號裁定應執行有期徒刑3年6月確定，再經臺灣
    臺中地方法院以96年度聲減字第147號裁定各減為有期徒刑1
    年7月、2月及2月，應執行有期徒刑1年9月確定，嗣經接續
    執行上揭宣告之刑及撤銷假釋後所餘殘刑，於96年7月16日
    縮刑期滿執行完畢，詎其仍不知悔改，分別為下列行為:
(一)基於施用第一級毒品海洛因之犯意，於98年1月16日凌晨3時
    許，在臺東縣臺東市○○路之「聯亞大飯店」301房間內，
    以將海洛因放置於香菸內吸食之方式，施用第一級毒品海洛
    因1次。旋復另行基於施用第二級毒品甲基安非他命之犯意
    ，於相同地點，以將甲基安非他命置於玻璃球內燒烤後吸食
    其煙霧之方式，置於玻璃球內燒烤後吸食其煙霧之方式，施
    用第二級毒品甲基安非他命1次。嗣經臺東縣警察局臺東分
    局馬蘭派出所員警循線查獲，當場扣得甲基安非他命7包（
    淨重0.87公克，含袋重2.14公克)，復於「聯亞大飯店」第
    301房間扣得其所有供施用甲基安非他命所用之吸管6支，並
    徵得乙○○同意，乃由員警對乙○○採尿並送鑑驗，因其尿
    液鑑驗結果呈嗎啡及甲基安非他命陽性反應，始悉上情。
(二)基於施用第一級毒品海洛因之犯意，於98年4月28日凌晨某
    時許，在臺東縣臺東市○○路291號屋內，以將海洛因放置
    於香菸內吸食之方式，施用第一級毒品海洛因1次。復另行
    基於施用第二級毒品甲基安非他命之犯意，於相同地點，以
    將甲基安非他命置於玻璃球內燒烤後吸食其煙霧之方式，置
    於玻璃球內燒烤後吸食其煙霧之方式，施用第二級毒品甲基
    安非他命1次。嗣於98年4月28日下午17時30分許，乙○○另
    因竊盜案通緝，為海巡署臺東海巡隊員警查獲，並徵得乙○
    ○同意，乃由員警對乙○○採尿並送鑑驗，因其尿液鑑驗結
    果呈嗎啡及甲基安非他命陽性反應，而悉上情。
(三)復基於同時施用第一級毒品海洛因及第二級毒品甲基安非他
    命之犯意，於98年6月23日中午12時許，在臺東縣臺東市○
    ○路舊火車站內，將海洛因及甲基安非他命混合置於玻璃球
    內燒烤後吸食其煙霧之方式，同時施用海洛因及甲基安非他
    命1次。嗣乙○○於隔日因犯竊盜案件當場為警查獲，並徵
    得乙○○同意，乃由員警對乙○○採尿並送鑑驗，因其尿液
    鑑驗結果呈嗎啡及甲基安非他命陽性反應，始查悉上情。
二、案經臺東縣警察局臺東分局先後報請臺灣臺東地方法院檢察
    署檢察官偵查起訴。
    理  由
一、本件被告乙○○所犯為毒品危害防制條例第10條第1項及第2
    項之罪，核屬刑事訴訟法第273條之1第1項所定死刑、無期
    徒刑、最輕本刑為3年以上有期徒刑以外之罪，亦非高等法
    院管轄之第一審案件，而被告於本院行準備程序中就被訴事
    實為有罪之陳述，經告知被告簡式審判程序之旨並聽取當事
    人意見後，本院合議庭裁定由受命法官獨任進行簡式審判程
    序，是本件之證據調查，依刑事訴訟法第273條之2規定，不
    受同法第159條第1項、第161條之2、第161條之3、第163條
    之1及第164條至第170條規定之限制，合先敘明。
二、上揭犯罪事實欄第一點第(一)、(二)、(三)點所示犯行，業
    據被告乙○○於本院審理時坦承不諱，又犯罪事實欄第一點
    第(三)點所示犯行，檢察官原係就被告施用第一級毒品及第
    二級毒品之犯行分別起訴，惟據檢察官當庭更正犯罪事實如
    犯罪事實欄第一點第(三)點所示同時施用第一級毒品海洛因
    及第二級毒品甲基安非他命之犯行，併此敘明；而被告於98
    年1月16日、同年4月28日及同年6月24日為警所採尿液，經
    採送慈濟大學濫用藥物檢驗中心檢驗後，證實其尿液呈嗎啡
    及甲基安非他命陽性反應，有該中心於98年2月5、同年5 月
    12日及同年7月8日出具之濫用藥物檢驗中心檢驗總表各1 紙
    附卷可稽，並有臺東縣警察局臺東分局98年度偵辦毒品案件
    尿液採集代碼一覽表各1紙(共3紙)可資對照，復有臺東縣臺
    東分局馬蘭派出所扣押筆錄、扣押物品目錄表、扣押物品收
    據、勘查採證同意書、現場圖各1紙及現場照片32張在卷可
    佐，足認被告自白與事實相符，應可採信。次查海洛因、甲
    基安非他命分別為毒品危害防制條例第2條第2項第1款、第2
    款所明定之第一級毒品及第二級毒品，而毒品施用後於尿液
    中可檢出之時間，受施用劑量及頻率、施用方式、飲水量之
    多寡、個人體質及其代謝情況等因素影響，因個案而異，一
    般可檢出之時間，海洛因為2至4天，甲基安非他命為1至5天
    ，此有行政院衛生署管制藥品管理局92年7月23日管檢字第
    0920005609號函在卷可參；又非法施用毒品之方式，並無固
    定模式，不同吸毒族群及不同毒品種類，可能有不同的施用
    方式，甲基安非他命及海洛因皆可以燒烤吸食煙霧之方式施
    用，此有行政院衛生署管制藥品管理局96年5月21日管檢字
    第0960005063號函在卷可佐，綜上所述，本案事證明確，被
    告犯行堪可認定，應依法論科。
三、按毒品危害防制條例第20條、第23條將施用毒品之刑事處遇
    程序，區分為「初犯」及「5年內再犯」、「5年後再犯」。
    依其立法理由之說明：「初犯」，經觀察、勒戒或強制戒治
    後，應為不起訴處分或不付審理之裁定；經觀察、勒戒或強
    制戒治執行完畢釋放後，「5年內再犯」者，因其再犯率甚
    高，原實施之觀察、勒戒及強制戒治既已無法收其實效，爰
    依法追訴或裁定交付審理。至於經觀察、勒戒或強制戒治執
    行完畢釋放後，「5年後再犯」者，前所實施之觀察、勒戒
    或強制戒治已足以遮斷其施用毒品之毒癮，為期自新及協助
    其斷除毒癮，仍適用「初犯」規定，先經觀察、勒戒或強制
    戒治之程序。從而依修正後之規定，僅限於「初犯」及「5
    年後再犯」二種情形，始應先經觀察、勒戒或強制戒治程序
    。倘被告於5年內已再犯，經依法追訴處罰，縱其第3次（或
    第3次以上）再度施用毒品之時間，在初犯經觀察、勒戒或
    強制戒治執行完畢釋放5年以後，已不合於「5年後再犯」之
    規定，且因已於「5年內再犯」，顯見其再犯率甚高，原實
    施觀察、勒戒或強制戒治，已無法收其實效，即應依該條例
    第10條處罰（最高法院95年第7次刑事庭會議決議、最高法
    院96年台非字第119號判決意旨均參照）。查被告前因施用
    第二級毒品案件，經本院於87年6月22日以87年度易字第230
    號裁定，令入勒戒處所觀察、勒戒，復於87年12月2日裁定
    停止戒治出所，停戒期間併付保護管束，於88年8月6日因保
    護管束期滿未經撤銷，上開強制戒治視為期滿執行完畢，並
    經本院於88年10月28日以同一案號判決免刑確定。又因犯施
    用第一級毒品、第二級毒品之罪，經本院於92年6月13日以
    92年度毒聲字第130號裁定令入戒治處所施以強制戒治，嗣
    因法律修正於93年1月9日出所，同案經本院以92年度訴字第
    189號判決分別判處9月、3月，應執行有期徒刑10月確定等
    情，此有卷附臺灣高等法院被告前案紀錄表1份在卷可按
    ，是被告雖係於前揭強制戒治執行完畢釋放，5年以後再犯
    本案犯罪事實欄第一點第(一)、(二)、(三)點所示施用第一
    級毒品及施用第二級毒品等罪，惟參諸上揭說明，已無再經
    觀察、勒戒或強制戒治之必要，自應依法逕予追訴處罰，公
    訴人提起公訴，於法並無不合，本院自應依法論科。
四、核被告於犯罪事實欄第一點第(一)、(二)、(三)點所示犯行
    ，均係犯毒品危害防制條例第10條第1項之施用第一級毒品
    罪及同條第2項之施用第二級毒品罪。被告為供己施用而於
    犯罪事實欄第一點第(一)、(二)、(三)點所示犯行施用前之
    持有第一級毒品海洛因、第二級毒品甲基安非他命之低度行
    為，為其施用之高度行為所吸收，均不另論罪。被告就犯罪
    事實欄第一點第(三)點所示犯行，係以一行為同時觸犯上開
    二罪名，為想像競合犯，應依刑法第55條規定，從一重之施
    用第一級毒品罪處斷。此外，被告上開五次施用毒品之行為
    ，犯意各別，時間互殊，應予分論併罰。再被告有犯罪事實
    欄所載前科執行情形，此有臺灣高等法院被告前案紀錄表在
    卷可佐，其於前案有期徒刑執行完畢後，5年內故意再犯有
    期徒刑以上之本罪，為累犯，均應依法加重其刑。爰審酌被
    告明知海洛因及甲基安非他命為政府管制之毒品，非經許可
    不得施用，屢觸法網而不知悛悔，復再施用第一級、第二級
    毒品，足見其自制力薄弱，顯見其無戒絕之決心，守法意識
    淡薄，惟念其施用毒品乃戕害自己身心健康，尚未危及他人
    ，犯後於本案偵、審程序中皆坦承犯行之態度等一切情狀，
    分別量處如主文所示之刑，並定其應執行之刑，以資懲儆。
五、末按查獲之第二級毒品，不問屬於犯人與否，沒收銷燬之，
    毒品危害防制條例第18條第 1項前段定有明文，被告經法院
    為有罪之科刑判決時，查獲之毒品，與被告本案所犯並經法
    院諭知有罪者若全然無關，固不得於該有罪判決之主刑下宣
    告沒收；至若查獲之毒品，與被告被訴之本案非全然無關，
    法院自應於主刑下宣告沒收（最高法院94年度臺上字第1227
    號判決意旨參照）。又依同條例第18條第 1項規定，得諭知
    沒收並銷燬者，以查獲之毒品為限，固不及於毒品之外包裝
    ，惟若外包裝與沾附之毒品無法析離，自應將外包裝併該毒
    品諭知沒收並銷燬之（最高法院94年度臺上字第6213號、95
    年度臺上字第3739號判決意旨可參）。再如要包裝袋完全不
    殘留甲基安非他命，則須以溶劑多次反覆一直清洗包裝袋至
    清洗出之溶劑完全檢不出甲基安非他命為止，才能確認包裝
    袋不再含甲基安非他命，此有高雄醫學大學附設中和紀念醫
    院93年4月13日管認可第005號檢驗報告可按（參法官辦理刑
    事案件參考手冊(一)－毒品危害防制條例部分，94年12月編
    印，頁335）。查扣案之甲基安非他命7小包（驗前淨重合計
    0.87公克、驗餘淨重合計0.804公克），經送往高雄市立凱
    旋醫院鑑定，含甲基安非他命成分，有高雄市立凱旋醫院98
    年6月24日高市凱醫驗字第10410號濫用藥物成品檢驗鑑定書
    1紙在卷可證，屬第二級毒品，且與被告被訴施用第二級毒
    品犯行相關，依毒品危害防制條例第18條第1項前段規定，
    應宣告沒收銷燬之。另包裹前開甲基安非他命之夾鏈袋7個
    ，雖係被告用於包裝毒品，防止裸露、逸出及受潮，以便持
    有及施用，惟參諸上揭說明，鑑定機關鑑定時，無論以何種
    方式刮取分離毒品秤重，該包裝夾鏈袋內仍會有極微量之毒
    品殘留，縱令以溶劑加入包裝袋內溶洗，一般仍會殘留毒品
    ，是前開夾鏈袋既用以包裝扣案之甲基安非他命，則該夾鏈
    袋與其內包裝之甲基安非他命分離時，仍會有極微量之甲基
    安非他命殘留而難以析離，足認與上開扣案之甲基安非他命
    具有不可析離之關係，應依毒品危害防制條例第18條第1項
    前段規定，一併諭知沒收銷燬。又扣案之吸管6支，為被告
    所有供犯罪所用之物，應依刑法第38條第1項第2款宣告沒收
    之。至於被告犯上開犯罪事實欄第一點第(一)、(二)、(三)
    點所示犯行，所使用之香菸菸頭2枚及玻璃球3個，雖係供被
    告施用毒品所用之物，惟未經扣案，復經被告丟棄，業據被
    告所自陳，無證據足認所使用之香菸菸頭2枚及玻璃球3個尚
    存在，爰不另為沒收之諭知，附此敘明。
據上論斷，應依刑事訴訟法第 273條之1第1項、第299條第1項前
段，毒品危害防制條例第10條第1項、第2項、第18條第1項前段
，刑法第11條、第55條、第47條第1項、第38條第1項第2款、第
51 條第5款，判決如主文。
本案經檢察官甲○○到庭執行職務。
中    華    民    國    98    年    12    月    16    日
                  刑事第二庭    法  官  林拔群
以上正本證明與原本無異。
如不服本判決應於收受送達後10日內向本院提出上訴書狀，並應
敘述具體理由；其未敘述上訴理由者，應於上訴期間屆滿後20日
內向本院補提理由書（均須按他造當事人之人數附繕本）。「切
勿逕送上級法院」。
中    華    民    國    98    年    12    月    16    日
                                書記官  廖偉志
附錄論罪科刑法條全文：
毒品危害防制條例第10條：
施用第一級毒品者，處6月以上5年以下有期徒刑。
施用第二級毒品者，處3年以下有期徒刑。


司法院資訊處製作；財團法人民間司法改革基金會備份。
